臺灣高雄地方法院刑事判決　　　　　　　94年度訴字第1474號
公　訴　人　台灣高雄地方法院檢察署檢察官
被　　　告　丙○○
　　　　　　　　 （現因他案在臺灣台北監獄台北分監執行中）
指定辯護人　本院公設辯護人甲○○
上列被告因強盜案件，經檢察官提起公訴（94年度偵字第857 號
），本院判決如下：
    主  文
本件免訴。
    理  由
一、公訴意旨略以：被告丙○○意圖為自己不法所有，於民國93
    年9 月27日凌晨3 時許，手持於路旁拾獲，且客觀上足為兇
    器使用之鐵剪刀1 支，擊破告訴人乙○○所使用，停放於高
    雄市○○區○○路70巷口前之車號ZQ─2080號自用小客車右
    後車窗，再進入車內竊取耳機1 副、髮圈1 個、ＳＰＡ水療
    館貴賓券12張及零錢袋1 個等物品得逞，嗣因該車警報器響
    起，乙○○遂從家中持球棒下樓察看，當場發現丙○○竊取
    上述物品得手後欲離去，乙○○遂立即上前欲逮捕丙○○，
    丙○○見狀即逃離現場，2 人前後追逐至高雄市○○區○○
    路口時，乙○○追上丙○○，並1 手將丙○○壓制在地上，
    丙○○竟為脫免逮捕，當場以雙手任意揮打乙○○，而致乙
    ○○因此受有胸、頸部、左腕及右踝挫傷等傷害，嗣因乙○
    ○友人何啟簧亦趕至現場，丙○○始不再反抗，而為嗣後到
    場之警方逮捕，因認被告涉犯刑法（起訴書漏載第330 條第
    1 項）第329 條之加重強盜罪。
二、證據能力方面：
(一)、按被告以外之人於審判外之言詞或書面陳述，除法律有規定
    者外，不得作為證據；再被告以外之人於偵查中向檢察官所
    為之陳述，除顯有不可信之情況外，得為證據；又被告以外
    之人於檢察事務官、司法警察官或司法警察調查中所為之陳
    述，與審判中不符時，其先前之陳述具有較可信之特別情況
    ，且為證明犯罪事實存否所必要者，得為證據；另下列文書
    ，亦得為證據：除顯有不可信之情況外，公務員職務上製
    作之紀錄文書、證明文書。除顯有不可信之情況外，從事
    業務之人於業務上或通常業務過程所須製作之紀錄文書、證
    明文書。除前2款之情形外，其他於可信之特別情況下所
    製作之文書，亦得為證據；又被告以外之人於審判外之陳述
    ，雖不符刑事訴訟法第159條之1至第159條之4之規定，而經
    當事人於審判程序同意作為證據，法院審酌該言詞陳述或書
    面陳述作成時之情況，認為適當者，亦得為證據；另當事人
    、代理人或辯護人於法院調查證據時，知有第159條第1項不
    得為證據之情形，而未於言詞辯論終結前聲明異議者，視為
    有前項之同意，刑事訴訟法第159條第1項、第159條之1第2
    項、第159條之2、第159條之4、第159條之5第1項、第2項分
    別定有明文。經查：
(1)、證人乙○○於警詢中之陳述，為被告以外之人於審判外之言
    詞陳述，且不符刑事訴訟法第159 條之1 至第159 條之4 之
    規定，然經檢察官、被告、辯護人於審判程序同意作為證據
    ，本院審酌該言詞陳述係本案發生後，員警對證人詢問後所
    作成，其內容與「被害人財物遭竊情形」之待證事實有關聯
    ，並無不適合做為證據之情況，依刑事訴訟法第159 條之5
    第1 項之規定，有證據能力。
(2)、證人乙○○於偵查中檢察官面前基於證人地位所為之陳述，
    雖為被告以外之人於審判外之言詞陳述，然當時之陳述既經
    具結，且查無證據證明其所為之陳述具有顯不可信之情況，
    依刑事訴訟法第159條之1第2項之規定，其於偵查中所為之
    陳述得作為證據。
(3)、警卷所附贓物認領保管單、扣押物品目錄表、高雄榮民總醫
    院診斷證明書均係被告以外之人於審判外之書面陳述，該等
    書面分別係被害人、員警、醫師針對個案作成之文書，與刑
    事訴訟法第159條之4第2款所示之文書，需通常業務過程不
    間斷、有規律而準確之記載，且需有其他業務人員足以校對
    其正確性，無預見日後可能會被提供作為證據之偽造動機之
    例行性業務文書有間（該條款立法理由參照），故非刑事訴
    訟法第159條之4第2款所謂得成為傳聞例外之業務文書（王
    兆鵬、陳運財等傳聞法則理論與實踐第206至208頁參照），
    而不能依此規定取得證據能力。惟檢察官、被告、辯護人於
    審判程序中同意前開書面陳述作為證據，而本院審酌前述書
    面陳述，自外部觀之，分別係被害人於案發後領回遭竊物品
    時所書立，及員警基於專業知識所作成，前開診斷證明書亦
    係專業醫師於案發後本其專業製作，前開文書均未敘述本件
    案發經過等事實，而具有相當之中立性，其作成過程均無不
    適當之情形；又對於「被害人遭竊物品之內容」等待證事實
    ，具有相當之關聯性，是依刑事訴訟法159 條之5 第1項 之
    規定，具有證據能力。
(二)、按傳聞法則乃對於被告以外之人於審判外之言詞或書面陳述
    ，亦即針對被告以外之人於審判外以言詞或書面所為之供述
    證據而為之規範，是以：扣案之剪刀1 支性質上並非供述證
    據，無傳聞法則之適用。
三、認定事實部分：
(一)、訊據被告對於其在93年9 月27日凌晨3 時許，持剪刀1 支，
    擊破乙○○之自用小客車右後車窗，進入車內竊得耳機1 副
    、髮圈1 個、ＳＰＡ水療館貴賓券12張及零錢袋1 個等財物
    之事實坦承不諱，核與證人乙○○於警詢、偵查（見93年度
    偵字第19633 號卷第18頁以下）及本院審理中（見本院94年
    12 月7日審判筆錄第4 頁以下）關於其前開財物遭竊之證述
    情節相符，足見被告之自白確堪採信，此外，復有警卷所附
    贓物認領保管單、扣押物品目錄表各1 紙及扣案剪刀1 把可
    資為證，是以，被告前開竊盜犯行應堪認定。
(二)、公訴意旨雖以：被告竊取前開財物得手後，為乙○○即時發
    現制止，被告見事跡敗露，為脫免逮捕，當場以雙手任意揮
    打乙○○，對乙○○施以強暴行為，致乙○○因此受有胸、
    頸部、左腕及右踝挫傷等傷害，因認被告所為係犯刑法第33
    0 條第1 項、第329 條之加重準強盜罪嫌。然而：
(1)、按準強盜罪之基本行為係為竊盜或搶奪行為，於竊盜或搶奪
    後，為防護贓物、脫免逮捕或湮滅罪證之目的，又另為強制
    行為，除了須具備前者之『意圖為自己或第三人不法之所有
    』及『竊盜或搶奪之故意』外，尚須具備『準強盜故意』，
    即行為人必須對其因防護贓物、脫免逮捕或湮滅罪證而當場
    實行強制行為有所認識，並且進而決意當場施以強暴脅迫之
    主觀心態。又刑法第329 條之準強盜罪，係以竊盜或搶奪，
    因防護贓物、脫免逮捕或湮滅罪證，而當場施以強暴脅迫，
    為構成要件，而所謂強暴，謂直接或間接對於人之身體施以
    暴力，壓制被害人（或欲加逮捕之人）之抗拒，或使被害人
    處於不能抗拒之狀態，如行為人僅有強力排除猛拖之被動行
    為，尚難認為有積極暴行而達於強暴脅迫之程度（最高法院
    43年臺上字第670 號及82年臺上字第3842號判決意旨可資參
    照）。
(2)、訊據被告堅決否認有對乙○○施以強暴之強盜犯行，辯稱：
    「我跑給他（指乙○○）追，我跌倒後沒有反抗，也沒有與
    車主扭打」（見93年度偵字第19633 號卷第5 頁）、「我只
    是想掙脫，沒有要打人的意思」等語（見本院94年12月7 日
    審判筆錄第13頁）。公訴人認被告涉有上開準強盜犯行，係
    以乙○○之供述及警卷所附高雄榮民總醫院之診斷證明書為
    據。經查：根據前開診斷證明書之記載，乙○○就診之時有
    胸、頸、左腕及右踝等處疼痛之症狀，故診斷乙○○受有「
    胸、頸、左腕及右踝挫傷」，除此之外並無其餘診斷，足見
    乙○○於案發後並未受有明顯外傷，又依前開診斷證明書之
    記載固堪信案發後乙○○就診時確有前開疼痛徵兆，然其所
    謂「痛」之程度如何，是否被告為脫免逮捕而對其施以強暴
    行為所致等情，仍應就案發當時之客觀狀況詳為審究，尚難
    單憑乙○○於就診之時陳稱有前開疼痛之徵兆，即認被告於
    案發之時曾對其施以強暴行為。
(3)、乙○○於警詢、偵查及本院審理中固均證稱其逮捕被告知過
    程中，被告曾經與之「扭打」並使其受傷等語，然其於偵查
    中亦證稱：「他（指被告）就開始跑，我就開始追，追了1
    公里，我手上拿1 支球棒，是我從家裡拿的，後來我到文學
    路口追到，我1 手把他按在地上，另1 手拿球棒，他就跟我
    扭扯，我按他在地上，他就用力兩手亂揮要把我弄開，後來
    我朋友何啟簧到場，（被告）就不敢反抗，我覺得他是想弄
    開後逃走」等語（見93年度偵字第19633 號卷第18頁以下）
    ，可見乙○○所謂被告與其「扭打」之時，係指伊手持球棒
    將被告逮捕，並將被告按倒在地之後，被告急欲逃離現場而
    任意揮動雙手之行為。再對照於乙○○在本院審理中證稱，
    案發之時被告沿著文府路48巷逃逸，伊持球棒追逐被告至文
    學路及重和路路口將被告逮捕，伊左手抓住被告領子，然被
    告仍想逃跑，故表示願意支付新台幣（下同）50,000元予伊
    ，請伊讓被告離開，伊不同意一直等到警察來處理，其間伊
    並將被告按在地上，被告有用拳頭亂揮打伊，伊亦有持球棒
    敲擊被告幾下等情可知，若非因為被告為乙○○逮捕之時未
    持何器具，相較於手持球棒之告訴人為弱勢，何以需請求以
    50,000元之代價換取讓伊離開現場，又被告行竊後為被害人
    逮捕時急於逃離現場為人情之常，實難期待其束手就擒全無
    逃脫之意，故難以其有逃脫之意而為反抗之行為，即認其係
    對逮捕之人施以強暴，況本案發生之時，乙○○手上持有球
    棒且將被告按倒在地，甚至持球棒毆擊被告幾下，足見乙○
    ○確已將被告控制，被告所為之反抗行為，應在排除來自逮
    捕者之束縛而逃跑，尚難認為有積極施強暴以壓制逮捕者之
    故意，是其所為顯與準強盜之構成要件有間，告訴人即證人
    乙○○先於偵查中表示被告揮動雙手是為掙脫逃跑，繼之於
    本院審理中又表示被告有積極攻擊伊之意思等語，均係其個
    人臆測之詞，並無礙於本件尚無證據證明被告有何因脫免逮
    捕而施以強暴犯行之事實認定。檢察官認被告所為係犯刑法
    第330 條第1 項、第329 條之加重強盜罪，尚有未洽。
(三)、按刑事訴訟法第302 條第1 款規定，案件曾經判決確定者，
    應諭知免訴之判決，此項訴訟法上所謂一事不再理之原則，
    關於實質上一罪或裁判上一罪，均有其適用，最高法院60年
    台非字第77號判例可供參照。又連續犯與牽連犯均係裁判上
    一罪，連續犯之一部行為或牽連犯之他罪業經判決確定，其
    效力當然及於全部，倘檢察官復就連續犯中之其他部分行為
    或就牽連犯之他罪重行起訴，法院即應諭知免訴之判決，不
    得再予論科。
(四)、本件被告於本案發生後之93年10月11日，在台北縣泰山鄉○
    ○路○ 段907 號前，趁簡欽讓之6626-GX 號自用小貨車未上
    鎖之際，與曾欽全共同竊取該自用小貨車內之財物之竊盜犯
    行，業於93年12月15日業經臺灣板橋地方法院以93年度簡字
    第4898號判處拘役50日，並於94年1 月17日確定等情，有臺
    灣板橋地方法院檢察署檢察官93年度速偵字第890 號聲請簡
    易判決處刑書、該案判決書及臺灣高等法院被告前案紀錄表
    各1 紙在卷可稽，被告所為本件竊盜犯行與該案時間緊接，
    且被告在本案及該案之行為態樣，均係為竊取他人汽車內之
    財物，堪認兩案手法相類，所犯之罪之基本構成要件亦屬相
    同，足見被告前後兩案，均係基於概括犯意而反覆為之，而
    為連續犯無疑。茲本案與前案間，既有連續犯之裁判上一罪
    關係，則被告本案之竊盜行為，自應為前案確定判決之效力
    所及，且檢察官起訴事實所載之被告涉犯之侵占遺失物罪及
    毀損罪（起訴法條漏未記載刑法第337 條、第354 條），因
    與本件竊盜罪之間，有方法、目的之牽連關係，為裁判上一
    罪，亦應為前案判決效力所及，揆諸首揭說明，本案自應為
    免訴之判決。
據上論斷，應依刑事訴訟法第302 條第1 款，判決如主文。
本案經檢察官丁○○到庭執行職務。
中　　華　　民　　國　　94　　年　　12　　月　　21　　日
                  刑事第七庭    審判長    法　官  孫啟強
                                          法  官  蔡川富
                                          法  官  卓立婷
以上正本證明與原本無異。
如不服本判決，應於判決送達後10日內，向本院提出上訴狀。
中　　華　　民　　國　　94　　年　　12　　月　　22　　日
                                          書記官  李春慧
